【裁判字號】    90,上訴,399
【裁判日期】    900523
【裁判案由】    違反槍砲彈藥刀械管制條例
【裁判全文】
臺灣高等法院臺南分院刑事判決          九十年度上訴字第三九九號  Ａ
      上  訴  人  臺灣嘉義地方法院檢察署檢察官
      上  訴  人
      即  被  告  乙  ○  ○
      選任辯護人  邱  川  崎
右上訴人因被告等因違反槍砲彈藥刀械管制條例案件，不服臺灣嘉義地方法院八十九
年度訴字第二三三號中華民國八十九年十二月十一日第一審判決（起訴案號：臺灣嘉
義地方法院檢察署八十八年度偵字第七三五三號、第七六四二號），提起上訴，本院
判決如左：
      主      文
原判決撤銷。
乙○○未經許可，寄藏可發射子彈具有殺傷力之霰彈長槍，處有期徒刑壹年陸月，併
科罰金新台幣參萬元，罰金如易服勞役，以新台幣玖佰元折算壹日。扣案之制式霰彈
長槍壹支（槍枝管制編號：0000000000號）、霰彈肆拾柒顆，均沒收。
      事      實
一、乙○○於民國（下同）八十六年二月間某日，在嘉義縣番路鄉觸口村埔尾七號住
    處，受不詳姓名友人綽號「華哥」之成年男子委託，未經許可，將具有殺傷力槍
    枝管制編號0000000000號，中共齊齊哈爾廠口徑十二厘米ＧＡＵＧＥ
    之制式霰彈長槍一支，及供該長槍用之具有殺傷力口徑十二厘米ＧＡＵＧＥ之制
    式霰彈五十二顆，無故寄藏於嘉義市○○路六十七號十一樓之二租屋處。嗣於八
    十八年十一月三日下午三時四十五分許，經警據報在上揭乙○○之租屋處查獲，
    並扣得制式霰彈長槍一支及制式霰彈五十二顆（其中五顆於鑑驗時試射耗損，還
    剩四十七顆）。
二、案經嘉義市警察局第二分局報請臺灣嘉義地方法院檢察署檢察官偵查起訴。
      理      由
一、右揭事實，業據被告乙○○於警訊、偵查、原審及本院審理時坦承不諱，核與證
    人即本件查獲警員林榮輝於原審調查時證述情節相符，並有制式霰彈長槍一支及
    制式霰彈五十二顆（五顆於鑑驗時試射耗損還剩四十七顆）扣案足資佐證，而扣
    案之槍、彈經送內政部警政署刑事警察局鑑定結果，認：「一、送鑑制式霰彈長
    槍一支（獲案槍枝管制編號0000000000號），認係中共齊齊哈爾廠口
    徑十二厘米ＧＡＵＧＥ制式霰彈槍，部分槍號已磨損，經電解腐蝕法重現結果，
    研判槍號為九四六二五五號，機械性能良好，認具殺傷力；二、送鑑霰彈五十二
    顆（試射五顆），認均係口徑十二厘米ＧＡＵＧＥ制式霰彈，認均具殺傷力」等
    情，此有內政部警政署刑事警察局八十八年十一月十八日刑鑑字第一一八七九五
    號鑑驗通知書一紙附卷可稽，足徵被告乙○○之自白與事實相符，本件事證明確
    ，被告乙○○犯行堪以認定。至被告乙○○陳稱上揭槍、彈係唐振維、甲○○委
    託其代為保管乙節，惟查，唐振維、甲○○所涉槍砲彈藥刀械管制條例案件部分
    ，業據臺灣嘉義地方法院檢察署檢察官於八十九年四月二十一日以八十八年度偵
    字第七三五三號處分不起訴，且被告乙○○所陳縱然屬實，亦與其所涉上開犯行
    無涉，附此敘明。
二、查被告乙○○未經許可，寄藏可發射子彈具有殺傷力之霰彈長槍及子彈，係犯槍
    砲彈藥刀械管制條例第十一條第四項、第十二條第四項之罪。公訴人就未經許可
    ，寄藏可發射子彈具有殺傷力之霰彈長槍部分以同法條第七條第四項之罪起訴，
    仍有未洽，原判決該部分起訴法條，應予變更。被告乙○○寄藏上開槍、彈，受
    人委託代為保管，其保管本身所為之持有，係寄藏之當然結果，其寄藏而持有前
    開槍、彈，其持有行為不另論罪（最高法院七十四年臺上字第三四○○號判例參
    照）。被告乙○○同時寄藏制式霰彈長槍及制式霰彈，係一行為觸犯數罪名為想
    像競合犯，應依刑法第五十五條想像競合犯之規定，從一重論以未經許可寄藏可
    發射子彈具有殺傷力之霰彈長槍罪處斷。
三、原審予以被告論處罪刑，固非無見。但查，（一）被告乙○○所犯係未經許可，
    寄藏可發射子彈具有殺傷力之霰彈長槍罪，原判決以無故寄藏手槍罪論處，適用
    法則，即有違誤。（二）又槍砲彈藥刀械管制條例所指之「寄藏」，本質上應屬
    「繼續犯」，為犯罪行為之繼續，故應以查獲時之時間（即八十八年十一月三日
    ）為準，以適用法律。即應適用修正後槍砲彈藥刀械管制條例第十一條第四項、
    第十二條第四項處斷，無新舊法律比較之問題，原判決竟予以比較新舊法律而以
    修正前槍砲彈藥刀械管制條例第七條第四項、第十一條第三項論科，亦有未合。
    被告上訴雖未指摘及此，而公訴人上訴意旨則認被告乙○○係犯修正後槍砲彈藥
    刀械管制條例第七條第四項之罪，為有無理由。但原判決既有前述可議之處，此
    部分即屬無可維持，應由本院將原判決關於被告寄藏手槍部分撤銷改判，爰審酌
    被告乙○○之品行、犯罪之動機、目的、手段、所生危害、及其犯後坦承錯誤之
    態度等一切情狀，量處如主文第二項所示之刑，以資懲儆。另扣案之制式霰彈長
    槍一支（槍枝管制編號：0000000000號）及制式霰彈四十七顆，均係
    屬違禁物，應依刑法第三十八條第一項第一款宣告沒收；至已經試射耗損之制式
    霰彈殼五顆，因均已失其殺傷力，不具違禁物之性質，係屬廢棄物，爰不予宣告
    沒收，併此敘明。
四、又槍砲彈藥刀械管制條例第十九條第一項規定：「犯第七條、第八條、第十條、
    第十一條、第十二條第一項至第三項、第十三條第一項至第三項之罪，經判處有
    期徒刑者，應於刑之執行完畢或赦免後，令入勞動場所，強制工作，其期間為三
    年」。而強制工作處分為保安處分，依刑法第二條第二項規定自應依裁判時之法
    律，惟此項規定不問對行為人有無預防矯治其社會危險性之必要，一律宣付強制
    工作三年，限制其中不具社會危險性之受處分人之身體、自由部分，其所採措施
    與所欲達成預防矯治之目的及所需程度，不合憲法第二十三條所定之比例原則。
    犯上開條例第十九條所定之罪，不問對行為人有無預防矯治其社會危險性之必要
    ，一律宣付強制工作三年之部分，自八十七年十二月十八日司法院大法官會議著
    有第四七一號解釋公布之日起不予適用，而犯該條例第十九條第一項所列舉之罪
    ，依個案情節符合比例原則部分，固應適用該條例宣告保安處分；至不合部分而
    應宣告保安處分者，則仍由法院斟酌刑法第九十條第一項規定之要件依職權為之
    ，司法院大法官會議著有第四七一號解釋可資參照。經查本件被告乙○○前未曾
    受有期徒刑以上刑之宣告，有臺灣嘉義地方法院檢察署刑案資料查註紀錄表及臺
    灣高等法院被告全國前案紀錄表各一份在卷可稽，且其於八十六年二月間寄藏上
    開槍、彈後，至八十八年十一月三日被查獲止，並未持上開槍、彈為其他不法行
    為，足徵其犯罪情節尚無不可原諒之處，又其犯後亦坦承犯行，態度良好，參照
    大法官會議釋字第四七一號解釋，其所為尚與刑法第九十條第一項規定：「有犯
    罪之習慣或以犯罪為常業或因遊蕩或懶惰成習而犯罪者，得於刑之執行完畢或赦
    免後，令入勞動場所，強制工作」之要件有間，自亦無庸依此為強制工作之諭知
    ，附此說明。
據上論結，應依刑事訴訟法第三百六十九條第一項前段、第三百六十四條、第二百九
十九條第一項前段、第三百條、槍砲彈藥刀械管制條例第十一條第四項、第十二條第
四項，刑法第十一條前段、第五十五條、第四十二條第二項、第三十八條第一項第一
款，罰金罰鍰提高標準條例第二條，現行法規所定貨幣單位折算新台幣條例第二條，
判決如主文。
本案經檢察官吳忠賢到庭執行職務。
中    華    民    國  九十      年      五      月      二十三      日
                                  臺灣高等法院臺南分院刑事第三庭
                                      審判長法官  黃    崑    宗
                                            法官  莊    俊    華
                                            法官  林    勝    木
右正本證明與原本無異。
如不服本判決，應於判決送達後十日內向本院提出上訴狀，其未敘述理由者並應於提
出上訴狀後十日內向本院補提理由書（應附繕本)。
                                      法院書記官  吳    秋    賢
中    華    民    國      九十      年      五      月      二十四      日
附錄：本判決論罪科刑法條
槍彈藥刀械管制條例第十一條第四項：未經許可，持有、寄藏或意圖販賣而第一項
                                    所列槍砲者，處一年以上七年以下有期徒刑
                                    ，併科新臺幣七百萬元以下罰金。
槍彈藥刀械管制條例第十二條第四項：未經許可，持有、寄藏或意圖販賣而陳列子
                                    彈者，處五年以下有期徒刑，併科新臺幣三
                                    百萬元以下罰金。


司法院資訊處製作；財團法人民間司法改革基金會備份。
